臺灣高雄地方法院刑事判決　　　　　　　　　　　　　九十年度交訴字第一五一號
　　公　訴　人　臺灣高雄地方法院檢察署檢察官
　　被　　　告　甲○○
右列被告因公共危險等案件，經檢察官提起公訴（八十九年度偵字第一八八三三號）
，本院判決如左：
    主  文
甲○○無罪。
    理  由
一、公訴意旨略以：被告甲○○於民國八十九年六月二十四日五時三十分許，駕駛車
    牌號碼ＶＱ－七○六一號自用小客車，沿高雄縣美濃鎮○○路由北往南方向行駛
    ，行經中正路二段五三七號前，明知在未劃標線之道路應靠右行駛，並應注意車
    前狀況，隨時採取必要之安全措施，以避免道路交通事故之發生，且依當時天候
    晴朗、日間自然光線、柏油路面乾燥無缺陷或其他無障礙物、視距良好，而依其
    智識、能力亦無不能注意之情事，乃竟疏於注意上開規定，貿然行駛偏左之車道
    ，復疏於注意警戒車前動態，並採取適當、必要及有效之閃避、煞車等安全措施
    ，適告訴人丙○○○騎乘車牌號碼ＯＵＭ二二一號重型機車沿中正路由南往北方
    向行駛而至，被告甲○○見狀閃煞不及，其所駕駛之自用小客車擦撞告訴人丙○○○所騎乘之車，告訴人丙○○○因而人、車倒地，受有頭部外傷、臉及四肢多
    處挫傷、左側橈骨骨折等傷害。又被告甲○○於肇事後，明知告訴人丙○○○已
    因兩車擦撞受傷倒於路中，生死不明，竟因畏罪心虛而另行起意，非但未下車察
    看、救護，反而加速逃逸，嗣因路人記下車號，乃循線為警查獲。因認被告甲○○涉犯刑法第二百八十四條第一項前段及同法第一百八十五條之四之罪嫌。
二、按犯罪事實應依證據認定之，無證據不得推定其犯罪事實，又不能證明被告犯罪
    者，應為無罪之判決，刑事訴訟法第一百五十四條、第三百零一條第一項前段分
    別定有明文。再被告之自白，不得作為有罪判決之唯一證據，仍應調查其他必要
    之證據，以察其是否與事實相符，同法第一百五十六條第二項亦定有明文。又依
    現行刑事訴訟法所採取職權主義之功能，旨在就合法起訴之刑事案件，經由調查
    證據之程序，確定國家刑罰權所應行使之對象及範圍，藉以確保實體真實之發現
    ，使刑法得以被正確適用，進而達成維護社會安全、秩序及增進公共利益之目的
    。然就本法兼採訴訟主義之情形下，法院仍應以起訴之範圍，作為審判之對象，
    其非屬起訴範圍之犯人及犯罪事實，法院即不得加以審判。其起訴之被告如經查
    明非屬真正之犯人，法院即應為無罪之諭知，至真正之犯人，僅能依職權告發程
    序，促請發動偵查權，對其追訴、處罰。
三、經查：
  (一)前開車牌號碼ＶＱ－七○六一號自用小客車於八十九年六月二十四日五時三十分
    許，在高雄縣美濃鎮○○路二段五三七號前，與告訴人丙○○○所騎乘之車牌號
    碼ＯＵＭ二二一號重型機車發生擦撞，致使告訴人受有有頭部外傷、臉及四肢多
    處挫傷、左側橈骨骨等傷害，且肇事者於肇事後即逃逸之事實，業據告訴人指述
    綦詳，並有道路交通事故調查報告表、診斷證明書各一份、現場照片五幀在卷可
    憑，復為被告所不否認，固堪認定。惟肇事時駕駛前開自小客車之人並非被告，
    而係被告之同居人乙○○等情，亦據告訴人陳明在卷，茲本件所應審究者厥為何
    人係肇事者。
  (二)上開車牌號碼ＶＱ－七○六一號自用小客車係證人乙○○向案外人李連生借用乙
    節，業據證人乙○○、李連生於警訊時陳述明確。苟依被告及證人乙○○所謂案
    發當時其二人均在車上，按被告並無駕駛執照（有高雄市監理處九十年九月二十
    六日高市監二字第一三００九號函及高雄縣監理站九十年十月十二日（九０）高
    監二字第九０六０五三六號函各一份可據），證人乙○○當無甘冒涉犯交通法規
    之虞而任令無駕駛執照被告駕車，衡情肇事當時應係由對車況及路況較熟悉之乙○○駕車為是。且觀之被告並無犯罪前科，證人乙○○則因違反槍砲彈藥刀械管
    制條例案件，甫於八十七年十月間假釋，案發之時仍在假釋中等情，有其二人之
    臺灣高等法院被告全國前案紀錄表暨臺灣高雄地方法院檢察署刑案資料查註紀錄
    表各一份在卷可按，而被告與證人乙○○為同居男女關係，已據其二人坦認無訛
    ，則其兩人感情密切，不難想像，茲被告因其對證人乙○○之愛意，因而出面頂
    罪，亦有強烈之動機及理由。準此，證人乙○○肇事後逃逸，以為無人查覺，請
    被告頂罪，恰與情理相符。
  (三)再者，本院將被告及乙○○二人送請法務部調查局測謊結果，發現被告於稱「案
    發時非其先生（乙○○）在開車，案發時是被告開車」時，呈情緒波動反應，研
    判有說謊；而證人乙○○於稱「案發時是其太太（即被告）在開車，案發時非其
    在開車，案發時非其開車撞到對方，案發時是其太太開撞到對方」時，皆呈情緒
    波動反應，應係說謊，有法務部調查局九十年十二月十三日（九０）陸（三）字
    第九０一七六四三四號鑑定通知書附卷可稽。按測謊鑑定，係依一般人在說謊時
    ，會產生遲疑、緊張、恐懼、不安等心裡波動現象，乃以科學方法，由鑑定人利
    用測謊儀器，將受測者之上開情緒波動加以紀錄，用以分析判斷受測者之供述是
    否違反其內心之真意而屬虛偽不實。故測謊鑑定，倘鑑定人具備專業之知識技能
    ，復基於保障緘默權而事先獲得受測者之同意，所使用之測謊儀器及其測試之問
    題與方法又具專業可靠性時，該測謊結果，如就有利之供述，經鑑定人分析判斷
    有不實之情緒波動反應，依補強性法則，雖不得作為有罪判決之唯一證據，但非
    無證據能力，仍得供裁判之佐證，其證明力如何，事實審法院有自由判斷之職權
    ；反之，若其有利之供述，經鑑定並無任何虛偽供述之情緒波動印證其真實性，
    非不得為有利於受測者之認定（最高法院八十八年度臺上字第二八三六號判決要
    旨參照）。該測謊係分別就被告及乙○○兩人就正反兩方面測謊，其結果復與上
    揭證據所示相合，自有相當之證據力。
  (四)綜上所述，本件肇事逃逸之人應係乙○○而非被告，被告僅係由乙○○情商出而
    頂罪之人，而非真正之犯人，至為明確。是本院依調查所得證據，認不足以證明
    被告係駕駛前開肇事自小客車之人。此外，復查無其他積極證據足資證明被告有
    右述犯行，揆諸首揭說明，既不能證明被告犯罪，自應為無罪之諭知。
四、另被告是否另涉有頂替罪嫌，非屬本件起訴範圍，應另由公訴人偵查處理。又本
    件犯人固經查明為乙○○，惟其既未經檢察官起訴，本院亦無從逕予審判。是就
    被告所涉刑法頂替罪嫌，及乙○○所犯本件犯行部分，應併移由檢察官另行偵辦
    ，期使國家刑罰權得以正確行使，達成維護社會安全秩序、增進公共利益之目的
    ，附此敘明。
據上論斷，應依刑事訴訟法第三百零一條第一項，判決如主文。
中      華      民      國    九十一    年      一      月    二十五    日
                                  臺灣高雄地方法院交通法庭
                                      法  官  何  秀  燕
右正本證明與原本無異。
如不服本判決，應於判決送達後十日內，向本院提出上訴狀。
                                      書記官  邱  靜  銘
中      華      民      國    九十一    年      一      月    二十五    日
